臺灣臺東地方法院交通事件裁定　　　　　　　　　　　　九十三年度交聲字第一號
　　原處分機關　交通部公路總局高雄區監理所臺東監理站
　　異　議　人　甲○○
右列異議人即受處分人因違反道路交通管理處罰條例案件，對於交通部公路總局高雄
區監理所臺東監理站於民國九十二年十二月十日所為之處分聲明異議（原處分案號：
東監違字第駕裁八一─Ｓ00000000號），本院裁定如左：
    主  文
原處分撤銷。
甲○○不罰。
    理  由
一、按法院受理交通事件，準用刑事訴訟法之規定，道路交通管理處罰條例第八十九
    條前段定有明文，是最高法院七十六年臺上字第四九八六號判例「認定犯罪事實
    所憑之證據，雖不以直接證據為限，間接證據亦包括在內，然而無論直接證據或
    間接證據，其為訴訟上之證明，須於通常一般之人均不致有所懷疑，而得確信其
    為真實之程度者，始得據為有罪之認定，倘其證明尚未達到此一程度，而有合理
    之懷疑存在而無從使事實審法院得有罪之確信時，即應由法院為諭知被告無罪之
    判決。」所揭示刑事訴訟法上法院認定事實之最重要原則之一即認定被告有罪，
    就該有罪事實不能有任何之合理懷疑存在之原則於法院審理行為人違反道路交通
    管理處罰條例案件時，當有其適用，易言之，法院於審理行為人違反道路交通管
    理處罰條例案件，當踐行完畢調查證據之程序後，為事實之認定時，如就原處分
    機關所認定之行為人違規之事實仍有合理之訴訟上懷疑，而無法確信行為人有該
    當於道路交通管理處罰條例各該處罰條文之構成要件事實時，即應依「倘有懷疑
    ，則從被告之利益作解釋」之證據法則，作對受處分人有利之認定。
二、本件原處分機關認異議人即受處分人甲○○所有之車號Ｕ八─三○三一號自用小
    客車，於民國九十二年七月七日上午九時二十九分許，在臺南市○○○路劃有黃
    線路段停車，經臺南市警察局員警，以異議人有違反道路交通管理處罰條例第五
    十六條第一項第四款之行為逕行掣單舉發，並使用拖吊車將該輛自小客車拖離。
    嗣受處分人未於應到案日期之九十二年七月二十二日前至指定處所聽候裁決，原
    處分機關乃於同年十二月十日以異議人有違反前揭道路交通管理處罰條例第五十
    六條第一項第四款規定之行為，裁處異議人罰鍰新臺幣一千二百元。
三、本件訊據異議人堅決否認有右開違規行為，辯稱：伊所有之車號Ｕ八─三○三一
    號自小客車車牌遭不明之人擅自複製，並持偽造證件冒用其車籍資料辦理貸款，
    且伊在本件舉發通知單上所載之違規時間內，亦未曾至違規地點或將車輛借予他
    人使用等語。經查，本件違規係員警逕行拍照舉發，所拍攝之採證照片上之車輛
    雖附掛Ｕ八─三○三一號車牌，然與異議人所提出於九十二年年九月十三日、九
    十三年二月二十六日拍攝之其所有車輛照片相較，款式、顏色固極為相似，但異
    議人所提出之照片，於車身左後方有明顯凹陷，而舉發採證照片並無法看出有此
    情形，二者確有些微差異，此有採證照片及異議人提出之照片多幀在卷可資比對
    ；又異議人上開車輛確曾遭第三人持偽造之證件，冒用其名義，以該車車籍資料
    與遠東國際商業銀行股份有限公司簽訂動產抵押設定契約乙情，有臺灣高雄地方
    法院九十二年度雄簡字第二五八二號宣示判決筆錄影本在卷可稽，亦堪信為真實
    ；再者，異議人任職於臺東縣臺東地政事務所，在本件違規當日，並無請假或公
    出情形，有臺東縣臺東地政事務所個人請假紀錄一覽表、出差紀錄一覽表及個人
    勤惰統計報表各一份在卷可佐，是其辯稱在舉發通知單上所載違規時間內並未到
    違規地點等語，亦堪採信。
四、綜上所述，異議人之車籍資料確有遭第三人冒用之情形，採證照片上所示車輛與
    異議人車輛照片亦有出入，異議人復已提出違規當日確未曾至違規地點之佐證，
    依罪疑為輕原則，自應為異議人有利之認定。本件舉發機關及原處分機關未予詳
    查即遽以舉發及裁罰，顯有未洽，自應由本院將原處分撤銷，改諭知異議人不罰
    ，以資適法。
五、據上論斷，應依道路交通案件處理辦法第二十條前段，裁定如主文。
中    華    民    國      九十三        年      四      月    二十六    日
                                  臺灣臺東地方法院交通法庭
                                          法  官  范乃中
右正本證明與原本無異。
如不服本裁定，應於裁定送達後五日內向本院提出抗告狀。（須附繕本）
「切勿逕送上級法院」
                                          書記官  陳俊德
中    華    民    國      九十三        年      四  月    二十七    日
